【裁判字號】    97,交聲更,5
【裁判日期】    980313
【裁判案由】    違反道路交通管理處罰條例聲明異議
【裁判全文】
臺灣新竹地方法院交通事件裁定        97年度交聲更字第5號
移送機關即  交通部公路總局新竹區監理所新竹市監理站
原處分機關
異  議  人  丙○○
即受處分人
上列異議人即受處分人因違反道路交通管理處罰條例案件，對於
交通部公路總局新竹區監理所新竹市監理站民國96年3月16日所
為之竹監新四字第裁51-Z00000000號違反道路交通管理事件裁決
書，聲明異議，嗣受處分人不服本院於96年5月15日所為之96年
度交聲字第91號裁定，提起抗告，經臺灣高等法院於96年7月11
日以96年度交抗字第424號裁定撤銷發回更為裁定，受處分人仍
不服本院於96年12月12日所為之96年度交聲更字第10號裁定，提
起抗告，經臺灣高等法院於97年5月7日以97年度交抗字第222號
裁定撤銷發回更為裁定，本院裁定如下：
    主  文
異議駁回。
    理  由
一、按汽車行駛於高速公路、快速公路或設站管制之道路，不遵
    守使用限制、禁止、行車管制及管理事項之管制規則而有未
    依規定使用路肩者，處汽車駕駛人新臺幣（下同）3,000元
    以上6,000元以下罰鍰，而汽車駕駛人，違反道路交通管理
    處罰條例第33 條第1項者，記違規點數1點，道路交通管理
    處罰條例第33條第1項第9款、第63條第1項第1款分別定有明
    文。次按汽車行駛高速公路及快速公路，不得有在路肩上行
    駛，或利用路肩超越前車或倒車之行為，高速公路及快速公
    路交通管制規則第9條第1項第2款亦有規定。再按受處分人
    ，不服第8條主管機關所為之處罰，得於接到裁決書之翌日
    起20日內，向管轄地方法院聲明異議；又交通法庭認為聲明
    異議無理由者，應以裁定駁回之，道路交通管理處罰條例第
    87條第1項、道路交通案件處理辦法第19條分別定有明文。
二、原處分意旨略以：異議人即受處分人丙○○駕駛其所有車牌
    號碼2T-0701號自用小客車，於民國96年2月6日8時55分許，
    行經國道一號高速公路竹北交流道北上匝道入口處時，因行
    駛匝道外側路肩，為內政部警政署國道公路警察局第二警察
    隊楊梅分隊警員乙○○、甲○○當場掣開公警局交字第Z000
    00000號舉舉發違反道路交通管理事件單，異議人收受上開
    通知單後，於通知單所列應到案日期前到案，向原處分機關
    陳述不服舉發，經原處分機關轉舉發單位查覆，認製單舉發
    並無不當，乃於96年3月16日依道路交通管理處罰條例第33
    條第1項第9款規定裁處異議人罰鍰4,000元，並依同條例第6
    3條第1項（漏載第1款）規定記違規點數1點。
三、異議人聲明異議意旨略以：並沒有違規行駛路肩，匝道入口
    是倒Y字型的，伊是從右線慢慢進入，左邊還是有車流，伊
    就慢慢的併進去，併到一線道的時候，左後方有1臺貨車接
    近伊，伊有禮讓他先走，伊的車子往右偏，雖然是往右邊，
    但是車道很寬，可以讓兩台車併行，小貨車插入後伊再併入
    左線往北開，於禮讓該貨車時，並未因此而行駛至路肩云云
    。
四、經查：
(一)、按交通事件之抗告程序除準用刑事訴訟法有關規定外，並準
    用道路交通案件處理辦法異議及裁定程序章之規定；又抗告
    期間，除有特別規定外，為5日，自送達裁定後起算，道路
    交通案件處理辦法第26條、刑事訴訟法第406條前段分別定
    有明文。查本件異議人因違反道路交通管理處罰條例案件，
    經本院以96年度交聲字第91號裁定駁回後，於96年5月22日
    收受該裁定正本，此項抗告期間依前揭規定為5日，又依法
    院訴訟當事人在途期間標準第4條第1項第1款規定，居住於
    處罰機關所在之鄉、鎮、市（包括縣轄市、省轄市及院轄市
    ）者，不扣除在途期間，從而抗告人應於送達裁定之翌日即
    96年5月23日起算至同月27日止提出抗告，而該日為假日（
    星期日），是以其休息日之次日即5月28日代之，雖異議人
    遲至96年5月29日始向本院提出抗告狀，惟其辯稱：伊於96
    年5月25日以掛號郵件向郵局投遞提起抗告，係因郵局人員
    不慎誤投至新竹稅捐處，並於同年月29日取回後當日以限時
    班次送達至本院，遲誤抗告期間並非伊的責任，應屬郵局之
    責任疏失云云。經查：新竹文雅郵局於96年5月25日確有收
    寄收件人為本院之第924426號掛號函件，同年月26日誤送台
    灣省北區國稅局新竹市分局，同年月28日經該分局退回，復
    於同年月29日投遞本院，若該函件未誤投，正常送達收件地
    日期為96年5月28日一節，有異議人提出之掛號函件執據、
    國內各類掛號郵件投遞日期證明單、中華郵政股份有限公司
    新竹郵局郵務科97年8月29日97竹詢字第159號函暨其所附之
    掛號郵件簽收（收據）清單等附卷可稽（見台灣高等法院97
    年度交抗字第222號卷第7、11頁、本院97年度交聲更字第5
    號卷第5至7頁），經函詢之結果，雖無法查悉上開掛號信件
    之內容為何，惟異議人確有於96年5月25日向郵局投遞收件
    人為本院之掛號郵件，而因郵局作業之疏失，遲至同年月29
    日始行投遞本院，已如前述，為保障其程序利益，異議人抗
    辯遲誤抗告期間非其疏失，不應由其承受此不利益等語，非
    不可採，合先敘明。
(二)、異議人於前揭時間，駕駛上開車輛，在國道一號高速公路竹
    北交流道北上匝道入口處行駛路肩之事實，業據證人即攔停
    本件違規之內政部警政署國道公路警察局第二警察隊楊梅分
    隊警員甲○○於本院調查時具結證稱：「我們是停在經過主
    線的路肩，看到異議人的車子從匝道上來之後，沒有減速，
    可能是剛好是會流處，而且有超越左側的車子，因為會合之
    後是單車道的匝道，我看到的情形是異議人沒有明顯的減速
    ，而且有連續超越左側的幾部車子。」、「（在何處攔停？
    ）我們開車跟上去之後，約是交流道往前3至5百公尺。」、
    「（所以已經進入高速公路的主線車道嗎？）是的。」、「
    （你是站在路邊直接攔停，還是開車攔停？）是開車跟上去
    攔停」等語綦詳（見本院97年度交聲更字第5號卷第14頁）
    。
(三)、又證人即另1位舉發異議人之內政部警政署國道公路警察局
    第二警察隊楊梅分隊警員乙○○於本院調查時具結證述：「
    當時正值推行強調路權的大執法，針對大車、小車行駛路肩
    執行取締任務，行至竹北路口匝道的時候，發現異議人的自
    小客車行駛於外側路肩，連續超車。當時我們開覆面偵防車
    ，我們發現後就追上去在高速公路的主線車道將異議人攔查
    到路肩。」、「（異議人是在通過匝道之後已經進入高速公
    路主線車道，才被你們攔查的？）是的。」、「當時沒有看
    到小貨車，只有看到異議人行駛路肩，且有連續超車的行為
    。」等情明確（見本院卷第15頁反面、16頁），是證人經本
    院隔離訊問之結果，就本件舉發經過情形、攔停異議人之位
    置等重要事實，證詞互核相符而無明顯矛盾之處，證人乙○
    ○並提出國道公路警察局第二警察隊96年2月16日隊收總字
    第70180號交辦單1紙附卷可稽（見本院97年度交聲更字第5
    號卷第19頁）。
(四)、再本院分別命證人甲○○、乙○○繪製或標示舉發當時覆面
    偵防車停放之位置，其等2人標示之地點亦均一致（見本院
    96年度交聲字第91號卷第11頁反面、第34頁、37頁照片及第
    45頁現場草圖以鉛筆標示長方形及以黑色原子筆標示圓點或
    三角形處），證人甲○○並當庭繪製現場圖1紙在卷為憑（
    見本院97年度交聲更字第5號卷第18頁），佐以證人甲○○
    證述：舉發當時證人所駕駛之偵防車停放位置，係在高速公
    路北上主線車道接近匝道會流處三角槽化線後方50公尺左右
    的外側路肩位置等情觀之（見本院97年度交聲更字第5號卷
    第15頁），員警舉發時車輛停放位置，係平行於證人所指異
    議人違規行駛路肩之路段，距離不遠，僅約8公尺，此由卷
    附之道路交通事故現場草圖計算可得（見本院96年度交聲字
    第91號卷第45頁），又觀諸現場照片，覆面偵防車停放之位
    置旁邊雖有護欄，惟其高度亦不足以達到阻擋員警視線，此
    並經證人甲○○、乙○○等2 人結證屬實（見本院97年度交
    聲更字第5 號卷第15、16頁反面），是警員應無誤認之可能
    ，再本件異議人違規行駛路肩處係在高速公路匝道會流處，
    即由2 線道漸次縮減為1 線道，異議人並自承：被貨車超車
    前，左側一直有車流等情（見本院97年度交聲更字第5 號卷
    第1 3 頁反面），依一般駕駛習慣，行駛在前之車輛理應優
    先通行，異議人辯稱：禮讓左後方之貨車先行，已與常情有
    違，且既然異議人左側一直有車輛行駛，如何能單獨禮讓1
    臺貨車後，隨即再併入匝道之單線道行駛，顯有悖經驗法則
    ，益徵證人甲○○證述：異議人的車子從匝道上來之後，沒
    有減速，該處剛好是會流處，會流之後是單車道的匝道，異
    議人連續超越左側的幾部車子等語，確為實情，堪以肯認。
(五)、按行政機關對於前開應為舉證事項，並非不得以執行查察取
    締勤務人員，依據調查人證之程序，使就親歷事實提供不可
    替代之證明方法，是受處罰人就該證人所述見聞經過之真實
    性倘有質疑，除依法定交互詢問程序加以檢驗外，亦不得僅
    因證人之個人身分、地位或與當事人之關係而謂其不得作證
    ，或憑己意指為必須代以其他特定之證據方法，此在證人業
    已具結願依偽證罰則擔保證言可信之場合，尤屬當然。本件
    異議人既未就執勤員警之舉發有誤提出相關證據以供調查，
    其所為之辯解，又有如上所述違背事理之處，本院復查無證
    據足資證明證人有捏造事實違法取締之情事，則執勤警員本
    其維護交通秩序、公眾安全職責所為之舉發，自應受到合法
    、正確之推定，且證人甲○○、乙○○均經具結後始為上開
    證述，當無甘冒受偽證罪之追訴處罰，而為與事實不符之虛
    偽陳述之理，是以證人甲○○、乙○○等所為舉發本件違規
    經過之證詞，應堪採信。從而，異議人所駕駛之上開自用小
    客車，於前揭時、地確有違規行駛路肩之情，至屬明確。
(六)、綜上，原處分機關對異議人之前揭違規行為，依道路交通管
    理處罰條例第33條第1項第9款及違反道路交通管理事件統一
    裁罰基準表之規定，裁處罰鍰4,000元，並依違反道路交通
    管理處罰條例63條第1項第1款記違規點數1點，核無違誤，
    本件異議為無理由，應予駁回。
五、據上論斷，應依道路交通案件處理辦法第19條，裁定如主文
    。
中    華    民    國    98    年    3     月    13    日
                  交通法庭法  官  蔡欣怡
如不服本裁定，應於裁定送達後5日內，向本院提出抗告狀。
以上正本證明與原本無異。
中    華    民    國    98    年    3     月    13    日
                          書記官  劉怡芳


司法院資訊處製作；財團法人民間司法改革基金會備份。
